臺灣高等法院臺中分院刑事判決　　　　　　民國九十一年度上更(二)字第二九八號
　　上　訴　人
　　即　被　告　甲○○
　　指定辯護人　本院公設辯護人　乙○○
　　上　訴　人
　　即　被　告　丁○○
　　選任辯護人　陳光龍
右上訴人等因強盜案件，不服臺灣臺中地方法院八十九年十二月十三日第一審判決（
民國八十九年度訴字第一一三七號，起訴案號：臺灣臺中地方法院檢察署八十九年度
偵字第四五０三號），提起上訴，經判決後，由最高法院第二次發回更審，本院判決
如左：
    主  文
原判決撤銷。
甲○○共同意圖為自己不法之所有，攜帶兇器，以強暴脅迫至使不能抗拒，而使他人
交付其物，處有期徒刑柒年陸月。扣案西瓜刀壹把沒收。
丁○○無罪。
    事  實
一、甲○○曾於民國（下同）八十八年間犯強盜、竊盜、傷害等案件，經臺灣臺中地
    方法院於八十九年一月五日判決強盜罪處有期徒刑三年八月、竊盜罪有期徒刑八
    月、傷害罪有期徒刑四月，並定應執行有期徒刑四年四月，並於同年二月二十三
    日確定（八十九年十一月三日起執行，現仍執行中）。甲○○在逃匿通緝中猶不
    知悔改警惕，另起意與己○○二人基於意圖為自己不法所有之共同犯意聯絡，於
    八十九年三月一日凌晨三時五十分許，由甲○○載安全帽著黑色外套騎乘不詳車
    號之黑色機車附載己○○（七十一年十二月三十日出生，現在彰化輔育院執行感
    化教育中），且持甲○○與己○○共買所有客觀上可供兇器使用之西瓜刀一支，
    在臺中市市區尋找可強盜財物之目標，待途經臺中市○○○街七號大樓（該大樓
    車輛出入口裝設有錄影機）前，發現戊○○一人騎乘車牌號碼ＶＴＲ─四一三號
    機車行經該處，甲○○遂以其所騎乘之前開機車撞擊戊○○機車之強暴方式，致
    使戊○○因而人車倒地後，己○○立即跳下車而持西瓜刀脅迫戊○○交出財物，
    至使戊○○不能抗拒而不得不交付身上僅有之財物新台幣（下同）四百元及國際
牌ＧＤ九０型（原審誤為ＣＤ九０型）行動電話一支予己○○，己○○得手後即
    順手拉起已倒於地上之戊○○前開機車，交與甲○○各騎乘一部機車逃逸，並將
    戊○○之前開機車之車牌，於不詳時地卸下後丟棄於不詳處所，並由甲○○、己○○二人共同輪流使用該戊○○被強盜之機車。嗣於八十九年三月十九日下午二
    時三十分許，經警在甲○○與丁○○二人共同居住之臺中市○村路○段一０二巷
    二十二弄四號丁○○住處之車棚內查獲前開機車，並在該機車置物箱內扣得甲○○與己○○供犯罪所用之前開西瓜刀一支，戊○○所有機車之鑰匙一串（三支）
    ，以及甲○○所有之鐵鎚一支等物，始查悉上情，該機車及鑰匙均由戊○○領回
    ，行動電話一支不知去向及現金四百元花用不存在。
二、案經臺中市警察局移送臺灣臺中地方法院檢察署檢察官偵查起訴。
    理  由
甲、被告甲○○部分：
　一、訊據上訴人即被告甲○○（以下稱被告甲○○），固坦承於右揭時地為警查獲
      前開機車一輛及自機車置物箱內查獲西瓜刀一支、鑰匙一串等物及被告甲○○
      對於其騎乘不詳車號機車附載己○○在右揭時地強盜被害人戊○○機車一輛、
      行動電話一支及四百元等情事不諱，雖被告甲○○於原審先供稱係與陳尚偉共
      同強盜，後又改稱確係與己○○共同強盜，於本院前審及本院更一審審理時則
      堅稱係與己○○共同作案等語。被告丁○○則自警訊、原審偵審中暨本院前審
      及更審中，始終矢口否認有與被告甲○○共同強盜戊○○財物之犯行，並先後
      於原審及本院前審辯稱甲○○係在八十九年三月十八日下午將該部機車騎來我
      家，我問何以沒有掛車牌，甲○○說車子是朋友的，被警開罰單，隔天三月十
      九日早上九點多，我騎機車載甲○○至我奶奶家，下午一點多回來時，警察就
      在外面等，並叫我開門，警察就在該機車置物箱內查到西瓜刀等物，三月十八
      日之前我未曾見過該部機車，八十九年二月二十八日白天及晚上我都沒有與甲○○在一起，直到二月二十九日凌晨，甲○○打電話給我說要來我家，過一下
      子甲○○就騎其自己的機車來，然後我與甲○○二人就走到附近漁市場吃東西
      ，吃完之後二人一起回到我家，當時已是二月二十九日凌晨一時多，我就上樓
      睡覺，甲○○一人在我家樓下看電視，何時離開我不知道，直到第二天早上七
      、八點，甲○○又來我家找我，當時甲○○也是騎其自己原有之機車來，而且
    二月二十七日我有受傷，不可能與甲○○去強盜，被害人指稱強盜之二人均戴
      半罩式安全帽與錄影帶之模糊相片應有未符，我如有共同犯案，何以在一審時
      主動要求測謊，又何以在我家無法查獲作案之外套，可見被害人之指稱有不實
      等語。又查被告甲○○與另一行為人（經查係案外人己○○）二人如何騎乘不
      詳車號機車，於右揭時地以機車撞擊被害人戊○○騎乘之機車，致戊○○人車
      倒地之後，另一行為再持西瓜刀脅迫戊○○交出身上僅有之財物四百元及手機
      一支後，由己○○即騎乘被害人所有之機車而與被告甲○○騎乘原來機車一同
      逃離現場等事實，雖據被害人戊○○於警訊時、偵查中及原審指述強盜之歹徒
      有二人，並於本院前審九十年三月十五日調查時到庭指述係被告丁○○綦詳，
      復有扣案之西瓜刀一支、錄影帶一捲及被害人戊○○領回機車、鑰匙一串之贓
      物領據一紙在卷可證（按案發地點恰為大樓車輛出入口，有裝設錄影機錄影）
      。被害人於原審偵審中固指認被告丁○○參與強盜行為，但被告甲○○於本院
      前審調查中既供明稱：當天情形就如錄影帶所示，我騎車載己○○把被害人攔
      下來，然後是己○○先行拿刀叫被害人拿東西出來，他搶完後就走過來我所騎
      機車的地方，然後我就將所騎的機車交給己○○。我就掉頭去把被害人的機車
      牽起來，我就離開現場。」、「刀子是己○○的：：：」等語（見本院前審更
      (一)卷第九○、九一頁）；而被告丁○○始終否認參與本件強盜犯行，且己○○
      於本院前審調查則供稱：「當時我犯這個案子，未滿十八歲，所以不敢承認這
      個案子，後來我在少觀所受到宗教的影響，知道因果循環，我不能再害別人，
      所以我希望法官對我從輕量刑。」等語（見同上卷第二二二頁）。是己○○確
      參與本案強盜犯行，其自承犯罪之動機及目的係因在少年觀護所受到宗教的影
      響，知道困果循環，其不能再害別人，己○○在本院前審調查中自白與被告甲○○共同犯本案強盜犯罪，與被告甲○○在原審及本院調查中之陳述，核事實
      相符，自屬可採。至被告甲○○於原審法院審理中曾供稱其係與陳尚偉共同強
      盜，惟經陳尚偉在原審法院調查中供稱：「我們（指與被告甲○○）從來沒有
      一起過，是在朋友家碰過面而已，沒有跟他一起騎過機車出去」等語（見原審
      卷第九四頁），是被告甲○○在原審法院審理中曾先供稱係陳尚偉共同強盜之
      自白，不能查與事實相符，自不可採取。另案發地大樓車輛出入口裝設有錄影
      機，當時之錄影帶經原審法院送請內政部警政署刑事警察局鑑定結果：貴院送
      鑑錄影帶中之搶匪是否為丁○○、甲○○二人乙案，因影帶中之影像受拍攝條
      件影響，致畫面欠清晰，無法鑑驗」等語，有該局八十九年十月三日八九刑鑑
      字第一六一○七六號函在卷可稽（見第三○二頁）。另法務部調查局測謊鑑定
      通知書就被告甲○○、丁○○測謊鑑定結果稱：「一、甲○○稱：(一)己○○有
      參與搶劫；(二)丁○○未參與搶劫。經測試呈情緒波動反應，研判有說謊。二、
      丁○○稱：其未與甲○○共同搶劫，經測試呈情緒波動反應，研判有說謊」等
      語，固有該局八十九年十月十九日（八九）陸(三)字第八九○七一八○八號通知
      書在卷可參酌（見原審卷第二七四頁），惟測謊結果，僅可供法院審判參酌，
      不得作為有罪判決之唯一證據，依補強性法則，仍應調查其他證據證明與事實
      相符（參考最高法院八十八年度台上字第二九三六號判決要旨）。本件應認被
      告甲○○與案外人己○○共同犯強盜行為，其等事證，已屬明確犯行，應可認
      定。
　二、扣案之西瓜刀一把，刀身係金屬材質，質地堅硬且甚為尖銳，在客觀上足以對
      人之生命、身體、安全構成威脅而具有危險性，自屬兇器無誤，之生命、身體
      ，自係兇器無誤。又按懲治盜匪條例業經總統於九十一年一月三十日公布廢止
      ，同年二月一日起失效，刑法第三百二十八條、第三百三十條於同日修正公布
      施行，同年二月一日起生效。被告本件犯行，在懲治盜匪條例廢止之前，依被
      告行為時所適用之法律而言，該條例乃修正前刑法（指民國九十一年一月三十
      日修正、增訂前之刑法）之特別法，依特別法優於普通法之法律適用原則，原
      應適用懲治盜匪條例論處，無適用修正前刑法之餘地。至被告行為後法律有變
      更，應如何適用法律，按懲治盜匪條例之廢止，與刑法強盜、擄人勒贖及其結
      合犯等相關條文之修正及增訂，係經立法院於同日三讀通過，並經總統於九十
      一年一月三十日同日公布施行，同年二月一日生效，考其立法之目的，在以修
      正後之刑法取代上開條例，避免修正前之刑法發生中間法之效力。故懲治盜匪
      條例雖曰廢止，然因廢止前後，被告行為在行為時至裁判時，均有刑罰規定，
      該條例之廢止，自屬刑法第二條第一項之行為後法律有變更，而非刑事訴訟法
      第三百零二條第四款、第三百八十一條、第三百九十三條第四款所稱之刑法「
      廢止」，亦無所謂因該條例之廢止而應回復適用修正前刑法相關條文之餘地，
      因此應就被告行為時有效之懲治盜匪條例第五條第一項第一款與裁判時修正後
      之刑法第三百三十條第一項予以比較適用。至被告行為時修正前之刑法相關條
      文，既不因上開條例廢止而回復，又非中間法，即無所謂比較適用問題（參照
      最高法院二十五年上字第二六七號、二十八年上字第二三九七號、五十一年台
      上字第二一七九號判例及九十一年度台上字第三八五號判決要旨）。是比較懲
      治盜匪條例第五條第一項第一款與修正後刑法第三百三十條第一項之規定，以
      修正後之刑法第三百三十條第一項之規定較有利於被告，應依刑法第二條第一
      項前段規定，適用修正後之新法。原審法院檢察署檢察官起訴書所引刑法第三
      百二十八條第一項之法條，嗣經檢察官到庭論告時變更起訴法條為懲治盜匪條
      例第五條第一項第一款（參見原審卷三一九頁），依上開說明即有未洽，應變
      更起訴法條為修正後之刑法第三百三十條第一項加重強盜罪。核被告甲○○與
      己○○二人所為，係犯修正後之刑法第三百三十條第一項之加重強盜罪，被告
      甲○○與己○○二人間，有犯意聯絡及行為分擔，應論以共同正犯。原審經審
      理之結果，認被告甲○○犯罪事證明確，予以論科，固非無見。惟查：(一)原審
      判決未及適用修正後之刑法第三百三十條第一項之規定，尚有未洽。(二)原審未
      詳察，誤認被告甲○○與被告丁○○共同犯罪，丁○○並無參與本案強盜犯罪
      （另後詳述）。(三)原審於理由欄認定扣案之外套即係作案時，被告甲○○所穿
      著之衣物，且犯罪時間，應依裝設錄影機於八十九年三月一日三時五十分四十
      一秒之錄影為正確，原審誤為八十九年二月二十九日三時許，亦有未合。(四)再
      者，量刑時應酌被告犯罪之一切情狀，為刑法第五十七條所明定，而依刑事訴
      訟法第九十五條規定，被告得保持緘默，同法第一百五十六條復規定，被告之
      自白不得作為被告有罪判決之唯一證據，則被告於審理時自無坦承犯罪之義務
      ，更有請求調查證據之權利，是依上所述，本件被告甲○○二人犯罪手段尚非
      卑劣，且未對被害人身體產生實際傷害，所生危害尚非重大，於原審及本院均
      坦承犯行在案，則原審於量處被告甲○○之刑期時，不僅有失衡情況，也有欠
      當。被告甲○○上訴意旨認原審量刑過重，為有理由。原審判決既有可議，自
      應由本院將原審判決撤銷改判。爰審酌被告甲○○犯罪動機、目的、素行不佳
      、夜間持西瓜刀強盜騎乘機車之婦女對社會治安所生之危害甚鉅、被告甲○○
      雖先否認犯罪，惟後已自白犯罪，但竟連續牽扯與本案無關之被害人胞弟陳尚
      偉，惡性非輕，及被告甲○○犯罪後態度等一切情狀，量處有期徒刑柒年陸月
      ，以示懲儆。至扣案之西瓜刀一把，為被告甲○○與己○○共買所有，並供犯
      罪所用之物，依法宣告沒收。己○○強盜部分，應另由檢察官依法偵辦。
乙、被告丁○○部分：
　一、公訴意旨：丁○○、甲○○基於意圖為自己不法之所有之犯意聯絡，二人共同
      騎乘一部黑色機車，於八十九年二月二十九日三時許，在台中市○○○街七號
      前，見戊○○深夜獨自一人騎乘車號ＶＴＲ－一四一三號機車可欺，竟由後撞
      擊，致戊○○人車倒地後，復由丁○○持西瓜刀強押住戊○○，致其無法抗拒
      ，而強劫戊○○所有之現金四百元、行動電話一只，及其所騎乘之機車後，二
      人分乘二部機車逃逸，嗣為警於八十九年三月十九日十四時三十分許，在台中
      市○區○○里○村路○段一○二巷二二弄四號所查獲，並扣得西瓜刀一把等物
      。因認被告丁○○共同犯有強盜罪嫌等情。
　二、按犯罪事實應依證據認定之，無證據不得推定其犯罪事實。又不能證明被告犯
      罪者，應諭知無罪之判決，刑事訴訟法第一百五十四條、第三百零一條第一項
      定有明文。另按被害人之陳訴被害情形如無瑕疵可指，而就其他方面調查又相
      符，則其供述未始不足據判決之基礎（參照最高法院三十二年上字第六五七號
      判例）。又按事實之認定，應憑證據，如未能發現相當證據，或證據不足以證
      明，自不得以推測或擬制之方法，以為裁判基礎（參照最高法院四十年台上字
      第八六號判例）。再按刑事訴訟法上所謂認定犯罪事實之證據，係指足以認定
      被告確有犯罪行為之積極證據而言，該項證據自須適合於被告犯罪事實之認定
      ，始得採為斷罪資料；苟積極證據不足為不利於被告事實認定時，即應為有利
      於被告之認定，更不必有何有利之證據（參照最高法院三十年上字第八一六號
      判例）。
　三、本件公訴意旨及原審判決認為被告丁○○涉犯本件強盜犯行，係以：「被告二
      人如何騎乘不詳車號機車，於右揭時地以機車撞擊被害人戊○○之機車，至戊○○人車倒地之後，被告丁○○再持西瓜刀脅迫戊○○交出身上僅有之四百元
      及手機一支後，被告丁○○即騎被害人所有之機車與被告甲○○騎乘原來機車
      一同逃離現場等情，迭據被害人戊○○於警訊及原審法院審理時多次到庭指述
      甚詳。」等情，並有贓物領據及西瓜刀一把扣案可證，被告丁○○所辯乃事後
      卸責之詞，為其主要論據。惟查：
　　(一)本件強盜案件發生時間，依案發現場大樓車輛出口裝設錄影機於八十九年三月
      一日三時五十分四十一秒之錄影，被害人戊○○於案件發生後於同月十九日前
      往台中市警察局製作筆，當時警員訊以：「行搶歹徒共幾人﹖特徵﹖」，被害
      人戊○○答稱：「歹徒共有兩人，一胖一瘦，兩人均戴半罩式安全帽，騎乘機
      車者體型胖之歹徒穿黑色外套，騎機車後載體型瘦穿黃色外套之歹徒，搶我時
      ，體型瘦之歹徒有持一把西瓜刀。」等語，當時被害人戊○○並未提到強盜之
      人臉上之特徵，但也沒有提及強盜之人臉上有很多痘痘之情形，惟後來於原審
      法院八十九年五月三十一日審理時被害人戊○○看到被告丁○○臉上長很多痘
      痘，始供稱：「有看到他臉上有很多痘痘。」等語，故依上開被害人戊○○先
      後二次供述觀之，已有不符，是否實在，即有可議，自不能僅憑被害人戊○○
      片面陳述，遽入於罪，是被害人戊○○陳述被告丁○○涉犯強盜罪，實有調查
      其他證據之必要；而本件被告丁○○於案發當時臉上並沒有長很多痘痘，而被
      告丁○○臉上之痘痘是因為之前吸食毒品而後於看守所內長出來的，此已據被
      告丁○○供明在卷。且臺灣臺中看守所亦有被告丁○○入所照片可供查證，故
      被害人戊○○所指持刀強盜之人應係另其人（即己○○），並非被告丁○○，
      至於被害人戊○○於警訊、原審偵審中所以一再指稱被告丁○○涉案，當時尚
      未查明係己○○共同犯罪，應係配合其在警察局時所為指認，指述被告丁○○
      涉案，且因為犯罪時間在八十九年三月一日凌晨三時五十分許，夜間昏暗，指
      認錯誤，顯有可能，所以才繼續指述被告丁○○涉案，實際上其所為陳述尚有
      瑕疵，應不足採。
　　(二)被害人戊○○於警訊筆時指稱作案歹徒共有兩人，兩人均戴安全帽，一人身高
      約為一五五公分左右，另一人約為一六五公分左右，而被告丁○○身高一六七
      公分；另被告甲○○身高一七五公分（見本院前審九十年度上訴字第二四八號
      卷宗第六十二頁、第六十四頁），本件強盜案件被告甲○○承認涉案，但被告
      甲○○之身高與被害人戊○○指述之身高差距過大，顯見被害人眼力及觀察力
      很差，才會出現如此大之差距；另被害人戊○○於第一次在西屯警察派出所警
      訊筆錄時指稱作案歹徒手持開山刀來強盜（見原審卷第七十一頁頁反面），但
      依據被告甲○○之供述其與己○○係以西瓜刀作案；且查獲扣案亦係西瓜刀，
      顯見被害人於案發當時夜間昏暗，因為極度驚嚇，對於現場之情況並未看得很
      清楚。又本件被害人係於時隔案發當時近十八日後才指認認被告丁○○涉案，
      在被害人對於現場看得不是很清楚的情況下，且已經時隔相當時日，其所為指
      認錯誤的可能性相當高，故被害人指認被告丁○○涉案，應不足採。
　　(三)被害人對於歹徒得逞後如何逃逸，於第一次在西屯警察派出所警訊筆錄時供稱
      ：「歹徒得逞後，原後座者搶走我騎乘之輕機車，二人折返原路由櫻城一街方
      向逃逸。」等語（見原審卷第七十二頁），被害人於原審法院八十九年五月三
      十一日審理時供稱：「被告騎機車騎到跟我平行的時候，就用機車撞我，我就
      往左邊摔倒，然後丁○○就拿著西瓜刀對著我說搶劫，當時我剛好站起來，我
      就從口袋拿出四百元出來，都是壹佰元的，我就連我手上的手機一起給他，因
      為當時還拿著西瓜刀對著我，我就後退到騎樓那裡，丁○○就把我機車拉起來
      騎走了，丁○○搶我的時候，甲○○就距我一公尺多左右，騎在他機車上，他
      的機車還發動著，我被搶之後他們二人就各騎著機車折返逃逸。」等語，是依
      被害人上開供述，強盜當時被告甲○○騎乘機車在旁邊把風，後座之人下車持
      刀強盜並騎走被害人機車，惟查參與強盜犯行之被告甲○○於原審法院八十九
      年七月十二日審理時供稱：「我們搶完之後，我騎被害人的機車，他（指己○○）騎另外一輛偷來的贓車，我們各自離開。」等語，又被告甲○○於本院前
      審九十年度上訴字第二四八號案件九十年二月二十二日訊問時，法官訊以：「
      被害人的機車誰騎走﹖」，其答日：「己○○上我的機車要我趕快走，我貪心
      就把被害人機車牽走的。」另本院前審九十一年上更(一)字第二○號案件法官於
      九十一年三月六日當庭勘驗案發當時之錄影帶，其內容為：「八十九年三月一
      日三時五十一分四十一秒畫面左下角出現被害人與兩位犯罪人，一位拿刀叫被
      害人拿東西出來後，另外一位就將摩托車騎走。」等事實，是依勘驗錄影帶之
      內容，持刀強盜之人與騎走被害人機車之人並非同一人，故被害人上開指述即
      與事實不符，且對於如此明顯之事實被害人尚會指認錯誤，何能期待其詳記作
      案歹徒之臉部特徵，故被害人指稱被告臉部有很多痘痘就是強盜之人，應非可
      採。
　　(四)被害人能看清被告臉上青春痘之疤痕，卻無法看見被告丁○○臉部受傷傷痕，
      顯與常理有違，查被害人多次指認被告丁○○即為當日持刀強盜之人，並臉上
      有很多痘痘（見原審卷八十九年五月三十一日審理筆錄），然查，被告丁○○
      於案發前，臉部受傷，不得不以紗布包紮，此業經證人謝四偉於原審法院八十
      九年七月一日結證屬實，法官並於同日當庭勘驗被告臉部傷痕，勘驗結果也確
      實被告臉部有不甚明顯的疤痕痕跡，足證被告於案發當時臉部仍因為受傷而以
      紗布包紮，而本件被害人指述被告丁○○參與強盜犯行，並見到被告丁○○臉
      上有很多痘痘，但是如果被告丁○○確有犯案，為何被害人沒有看到其臉上明
      顯包著紗布，是被害人之指述存有重大瑕疵，其指認被告丁○○涉案應不足採
      。又案發現場雖係大樓停車場出入口，並設有燈光設備，然其能見度究不比日
      間光線充足之時，故當時被害人是否獲得充足照明，非無可疑。且在被害人突
      然遇襲，驚惶之情況下，能否看清被告丁○○，均足以影響其所見；再者，被
      害人係經警局通知到場指認被告丁○○，然其是如何而認出，實值懷疑，故原
      審以被害人之指認，為認定被告丁○○涉嫌之主要依據，顯有違誤。
　　(五)被害人指稱作案歹徒所戴安全帽係半罩式，惟依扣案錄影帶之相片所示，作案
      歹徒所戴安全帽係全罩式，此並據本院前審將扣案錄影帶送請法務部調查局鑑
      定，鑑定結果為：「其中乙位機車騎士似有戴全罩式安全帽。」有該局九十一
      年五月二十四日調科字0000000000○號函在卷可憑（見本院前審上
      更(一)卷第一九二頁），是由此點亦足以證明被害人之指述與卷內證據資料不相
      符合，是被害人之指述既有瑕疵，則其指稱被告涉案即非可採。
　四、原審法院判決認為：「被害人戊○○指述強盜之人中，騎乘機車身材較胖者，
      著黑色外套，持西瓜刀之人身材較瘦著黃色外套，除被告二人體型與被害人所
      指一致外，經本院簽發搜索票交台中市警察局刑警隊至被告二人居住之台中市
      ○村路○段一○二巷二十二弄四號，被告丁○○住處實施搜索：：：，果在前
      開被告二人居住之被告丁○○前開住處二樓房間衣架上查獲一件黃色外套及在
      二樓房間衣廚內查獲一件黑色外套：：：，前開扣案之外套應即被告二人強盜
      時穿著之衣物已明。」，惟查：
　　(一)被告丁○○始終否認有參與強盜犯行，且被告甲○○亦供稱並非穿著扣案之黑
      色外套去強盜，又被害人戊○○於原審法院審理亦無法確切指認被告等二人案
      發當時穿著扣案黃色、黑色外套各一件作案（見原審卷第九六頁、第一五五頁
      ），故扣案之外套，自不足作為被告犯罪之證據。
　　(二)黃色外套部分：原審法院八十九年八月三日審理筆錄，證人陳志偉證稱：我三
      月底時，我去侯東敬在擔任餐飲部老闆的高爾夫球場，去找他順便打球，因為
      又寒流所以我就向他借這件外套，因我沒有時間拿去還侯東敬，至今尚未返還
      ，侯東敬亦未向我要回這件外套，丁○○未穿過這件外套，侯東敬在八十九年
      五月十二日來我家時，我忘了把外套還他等語。證人侯東敬於同日證稱：這件
      黃色外套係我所有，在八十九年三月底接近四月一日時，我邀請陳志偉到成功
      嶺高爾夫球場吃火鍋，因我在該球場經營餐飲業，吃完火鍋後，因陳志偉騎機
      車較冷，就將外套借他，但陳志偉是否有打球，我忘記了，借外套之後，我直
      到上個月（八十九年七月）才知道陳志偉家住哪裡。綜合上述，依日常生活經
      驗法則判斷，該黃色外套係在八十九年三月底方出現在被告丁○○之住處，故
      案發時（八十九年三月一日凌晨）被告根本不可能穿著該黃色外套強盜被害人
      。
　　(三)黑色外套部分：又查被害人指述當日強盜之人，騎機車者係著黑色外套，持刀
      搶劫者則穿黃色外套等語，然查案發當日陰雨氣溫甚低，出門實有著外套禦寒
      之需要。惟按常理，既為禦寒而穿衣，自應穿合著身、扣子可扣上，以防止寒
      風侵入之保暖衣物，方能達禦寒目的，如該件衣物窄小致拉鍊拉不上，自無人
      願意穿著外出。現警局雖於被告丁○○家中查扣黑色外套一件，然該外套經被
      告甲○○試穿結果，發現雖可穿著，但拉鍊無法拉上（見原審卷第九十六頁）
      ，而被害人亦表示無法確定該件外套即為被告甲○○於作案時穿著，則該件外
      套是否供證明之用，顯有可疑。則扣案二件外套顯與本案犯行無關，自不得以
      該二件外套於被告丁○○住處發現，即為不利被告之認定，惟原審仍執為認定
      犯罪之證據，顯有偏頗。
　五、依最高法院八十二年度台上字第三五號判決要旨提示謂：「被告雖經法務部調
      查局中部地區機動工作組實施測謊結果，顯示被告對未與被害人張女機車發生
      碰撞等問題之回答均呈說謊反應，惟因該組研判受測者是否呈說謊反應，係依
      據測謊機紀錄受測者，對問題關心程度所呈現之呼吸、血壓脈博及皮膚電阻等
      生理反應來分析研判，則以受測者即被告對其切身清白與否之關注，刑事案件
      更涉及是否須負擔刑責，其心理上之負擔實不免影響及呼吸、血壓等反應。且
      被告並無過失，已如前述，自難僅憑該測試結果即了遽入人罪。」又查測謊鑑
      定，係依一般人在說謊時，會產生遲疑、緊張、恐懼、不安等心理波動反應情
      形加以紀錄，用以判別受測者之供述是否真實，而其影響結果之因素甚多，故
      測謊鑑定所得結果，並不反應絕對之真實，不得採為有罪判決之唯一憑據，僅
      能為參考。原審法院命被告丁○○至法務部調查局接受測謊，被告丁○○對於
      未與甲○○共同搶劫之問題，雖然呈現情緒波動反應，被告雖呈說謊反應，惟
      不足採為被告丁○○不利認定之唯一憑據。而當時在原審時甲○○已經供稱係
      與己○○共同強盜，所以原審法官也要求己○○一同前往測謊，而測謊當日己○○卻因為未睡眠生理狀況不佳未予施測。而在原審法院審理時，被告甲○○
      指稱己○○涉案，己○○曾否認涉案，自應另行定期對己○○測謊，如此將早
      已查明己○○共同強盜之事實，亦不致於耗費時日詳細調查以後，己○○始在
      本院前審時承認犯案，是原審未另定期日要求己○○前往測謊，即以被告情緒
      受影響之下，所得之測謊結果為認定依據，顯有違誤。
　六、本件被告丁○○自警訊以及原審偵審暨本院審理中，始終堅決否認有參與強盜
      犯行，而同案被告甲○○亦供稱被告丁○○並未參與本件強盜犯行，而案發當
      時之錄影帶經原審法院送請內政部警政署刑事警察局鑑定結果，經該局鑑定後
      認為：「貴院送鑑錄影帶中之搶匪是否為丁○○、甲○○二人乙案，因影帶中
      之影像受拍攝條件影響，致畫面欠清晰無法鑑驗。」，有該局八十九年十一月
      三日八九刑鑑字第一六一○六七號函在卷足憑（見原審卷第三○二頁），事實
      上本件強盜犯行係由甲○○與己○○共同為之，迭據甲○○於原審及本院歷次
      訊問時供述不移，且己○○於本院前審九十一年七月十日訊問時亦供稱本件強
      盜被害人戊○○案件係其與被告甲○○共同所為，而強盜罪係最輕本刑七年以
      上有期徒刑之罪，若己○○未共同強盜，斷無自己承認如此重罪之理，是由此
      足見被告丁○○確未參與本件強盜犯行。
　七、綜上所述，本件強盜被害人戊○○係由被告甲○○與己○○共同實施，被害人
    指稱被告丁○○係持刀強盜之人，與查無證據可證明與事實相符，其所為陳述即
    存有上開多項重大瑕疵，應不足採，而被告確實並未參與本件強盜犯行，此外查
    無其他積極證據足資證明被告丁○○犯有被訴共同強盜行為，自不得僅被害人之
    陳述，而以推測或擬制方法認定，是原審判決所為認定顯有違誤，既不能證明被
    告丁○○被訴強盜犯罪，自應由本院撤銷原審判決，另為被告丁○○無罪判決之
    諭知。
丙、據上論結：應依刑事訴訟法第三百六十九條第一項前段、第三百六十四條、第二
    百九十九條第一項前段、第三百零一條第一項，刑法第二條第一項前段、第二十
    八條、修正後第三百三十條第一項，判決如主文。
本案經檢察官丙○○到庭執行職務。
中        華        民        國  九 十 一  年    十二    月　 二十四日
                                  臺灣高等法院臺中分院刑事第一庭
                                        審判長法  官　陳　紀　綱
                                              法  官　陳　登　源
                                              法  官　方　艤  駐
右正本證明與原本無異。
檢察官及被告甲○○得上訴。
被告丁○○不得上訴。
如不服本判決應於收受送達後十日內向本院提出上訴書狀，其未敘述上訴之理由者並
得於提起上訴後十日內向本院補提理由書（均須按他造當事人之人數附繕本）。
                                              書記官　江　玉　萍
中        華        民        國  九 十 一  年    十二    月　 二十六   日
附錄論罪科刑法條：
刑法第三百三十條：
犯強盜罪而有第三百二十一條第一項各款情形之一者，處七年以上有期徒刑。
前項之未遂犯罰之。
                                                                        Ｋ
